【裁判字號】    98,交聲,2639
【裁判日期】    980819
【裁判案由】    聲明異議
【裁判全文】
臺灣臺中地方法院交通事件裁定        98年度交聲字第2639號
原處分機關  交通部公路總局臺中區監理所
異  議  人
即受處分人  甲○○
上列異議人因違反道路交通管理處罰條例案件，對於交通部公路
總局臺中區監理所民國98年7月23日所為之處分（中監違字第裁6
0-GE0000000號裁決書），聲明異議，本院裁定如下：
    主    文
原處分關於吊扣普通大客車駕駛執照拾貳個月部分撤銷。
甲○○汽車駕駛人駕駛汽車，經測定酒精濃度超過規定標準，吊
扣小型車普通駕駛執照壹年。
    理    由
一、原處分機關係以：異議人即受處分人甲○○於民國98年7月3
    日23時許，駕駛車牌號碼0030-SD號自小客車，在國光橋頭
    處，因「酒後駕車酒測值0.52㎎/L（未肇事）」違規，經臺
    中市警察局第三分局正義派出所依違反道路交通管理處罰條
    例第三十五條第一項第一款規定當場舉發；本所於98年7月2
    3日以中監違字第裁60-GE0000000號裁決書處罰鍰新臺幣 (
    下同)34500 元，吊扣駕駛執照12個月，並施以道路交通安
    全講習，逾期則依裁決書處罰主文規定裁處；按汽車駕駛人
    ，駕駛汽車經測試檢定有酒精濃度超過規定標準者，處新臺
    幣15000元以上60000元以下罰鍰，並當場移置保管該汽車及
    吊扣其駕駛執照一年，道路交通管理處罰條例第三十五條定
    有明文；另罰鍰以外之吊扣駕照、道安講習等行政罰，因係
    對於預防將來再犯危險之管制罰，兼具維護公共秩序之作用
    ，為達行政目的，本所仍得併與裁處，道路交通安全規則第
    五十三條規定；雖就駕駛執照區分為小型車、大貨車、大客
    車、聯結車、輕型機車及重型機車駕駛執照等，並於小型車
    以上駕駛執照再區分普通及職業部分，惟其係為我國車輛分
    類所為之區分，各類駕駛執照應考資格雖有一同之經歷需求
    ，但其考驗及格，獲准駕車行駛道路之權利則為一致，有關
    違反道路交通管理處罰條例相關規定致須接受吊扣或吊銷駕
    駛執照處分者，意謂其違規行為對道路交通秩序之維持及道
    路交通安全已生較大影響，故吊扣其持有之駕駛執照，以限
    制其繼續駕車行駛道路之權利，其係屬駕駛行為之限制，並
    不因所持駕駛執照種類不同而有所差異；另依據道路交通安
    全規則第六十一條規定：「汽車駕駛人取得高一級車類之駕
    駛資格者，應換發駕駛執照，並准其駕駛較低級車類之車輛
    ，其規定如下：... 二已領有大客車駕駛執照者，得駕駛大
    貨車、代用大客車、大客貨兩用車、曳引車、小型車、輕型
    機器腳踏車。」，據此，民眾已具備較低等級車類駕駛資格
    後，當取得高一級車類駕駛執照後，基於一人一照之原則，
    其換發較高一級車類駕駛執照後，因其具備較低等級車類駕
    駛資格，故規定准其駕駛低等級之車輛，爰其有違規行為時
    ，自應以其領有之駕駛執照為吊扣處分，據上，本所依法裁
    處吊扣其普通大客車駕駛執照，於法並無不合等語。
二、本件異議人聲明異議意旨略以：異議人開小客車，為什麼要
    吊大客車駕照， 請准予撤銷原處分等語。
三、按道路交通管理處罰條例第六十八條業於94年12月14日修正
    ，並自95年3月1日施行，修正前之道路交通管理處罰條例第
    六十八條規定：「汽車駕駛人，因違反本條例及道路交通安
    全規則之規定，受吊扣或吊銷駕駛執照處分時，吊扣或吊銷
    其持有各級車類之駕駛執照。」，其立法意旨在於違規行為
    對道路交通秩序之維持及道路交通安全已生較大之影響，故
    規定吊扣或吊銷其持有各級車類之駕駛執照，以限制其繼續
    駕車行駛道路之權利，其係屬駕駛行為之限制，並不因所持
    駕駛執照種類不同而有所差異。而修正後之道路交通管理處
    罰條例第六十八條規定：「汽車駕駛人，因違反本條例及道
    路交通安全規則之規定，受吊銷駕駛執照處分時，吊銷其持
    有各級車類之駕駛執照。」，其立法理由略以：「原條文將
    違法或違規駕駛人所持有各級車類之駕駛執照一併吊扣或吊
    銷，失之過酷，影響人民工作及生活甚鉅，爰修正之」等語
    。故依修正後道路交通管理處罰條例第六十八條之規定，受
    吊扣駕駛執照處分，不再吊扣其持有各級車類之駕駛執照，
    僅於受吊銷駕駛執照處分時，始吊銷其持有各級車類之駕駛
    執照，而限縮修正前條文之適用範圍，即受吊扣駕駛執照處
    分，不在本條規定適用之列。是依上開規定受吊銷駕照處分
    者，仍維持吊銷其持有各級車類之駕駛執照，至於受吊扣駕
    照處分者，則僅吊扣其違法或違規當時所駕駛車輛之駕駛執
    照，不再吊扣其持有各級車類之駕駛執照，其理甚明。
四、經查：
（一）本件異議人於民國98年7月3日23時許，駕駛車牌號碼0030
      -SD號自小客車，在國光橋頭處，因「酒後駕車酒測值0.5
      2㎎/L（未肇事）」之違規，經臺中市警察局第三分局正
      義派出所依違反道路交通管理處罰條例第三十五條第一項
      第一款規定當場舉發等情，為異議人所不爭執，並有臺中
      市警察局中市警交字第GE0000000號舉發違反道路交通管
      理事件通知單通知聯影本在卷可稽，異議人對此亦不爭執
      ，是以，異議人於飲用酒類後，在前開時地，駕駛前開自
      小客車，經員警測試檢定有酒精濃度超過規定標準即吐氣
      所含酒精濃度超過每公升0.25毫克以上之事實，應堪認定
      。
（二）惟異議人之違規行為係發生於98年7月3日，自應依修正後
      之道路交通管理處罰條例第六十八條裁處，而現行道路交
      通管理處罰條例第六十八條之規定，既將「吊扣」等字刪
      除，是依前開說明，駕駛人受吊扣駕駛執照處分時，應不
      再吊扣其持有各級車類之駕駛執照，故原處分機關於作成
      吊扣駕駛執照處分時，應就行為人所應吊扣之駕駛執照種
      類予以限定，始符合依法行政原則。本件異議人為酒後駕
      車之交通違規時，係駕駛自小客車，揆諸前開說明，其依
      法所受之處分應為限制其駕駛自小客車之權利，即吊扣其
      自小客車之駕駛執照，原處分機關未審酌及此，逕為裁罰
      ，即難認為允當。
（三）從而，本件異議人之異議，於法有據，為有理由，原處分
      關於「吊扣駕駛執照12個月（指異議人所領有之普通大客
      車駕駛執照）」部分，自應予撤銷，並就撤銷部分改諭知
      如主文第二項所示之處罰。至於，公路機關因汽車駕駛人
      取得高一級車類之駕駛資格者，應換發駕駛執照，並准其
      駕駛較低級車類之車輛，而已領有大貨車職業駕駛執照者
      ，得駕駛普通大貨車、小型車、輕型機器腳踏車的規定，
      而於實務上僅逐級核給汽車駕駛執照一張，致持有大客車
      普通駕駛執照者，因駕駛普通小型車違規，而須吊扣小型
      車普通駕駛執照時，產生技術層面之困難，惟行政機關本
      應隨時因應法令之變更，而精進其行政執行成效，斷不得
      因技術層面之困難，而置相關法令於不顧，甚或逾越比例
      原則，是技術層面的問題，要難據為原處分並無不當之理
      由，併此敘明。
據上論斷，應依道路交通管理處罰條例第八十七條第二項，道路
交通案件處理辦法第二十條規定，裁定如主文。
中    華    民    國    98    年    8     月    19    日
                  交通法庭    法  官  巫淑芳
上正本證明與原本無異。
如不服本裁定，應於送達後五日內，向本院提出抗告狀。
                              書記官  張孝妃
中    華    民    國    98    年    8     月    19    日


司法院資訊處製作；財團法人民間司法改革基金會備份。
